臺灣桃園地方法院刑事判決　　　　　　　 93年度易字第921號
公　訴　人　臺灣桃園地方法院檢察署檢察官
被　　　告　甲○○
　　　　　　　　　　之四號
上列被告因詐欺等案件，經檢察官提起公訴（九十二年度偵字第
一四七四０號），及移送併辦（九十三年度偵字第四一一六號）
，本院判決如下：
    主  文
甲○○未指定犯人，而向該管公務員誣告犯罪，處拘役伍拾日，
如易科罰金，以參佰元折算壹日。
被訴竊盜、行使變造文書、詐欺部分公訴不受理。
    事  實
一、甲○○基於意圖為自己不法所有之概括犯意，為求日後可誆
    稱自身具有律師身份以向乙○○順利告貸，遂於民國九十年
    間某日，在新竹市○○路一五六號二樓徐原本律師事務所內
    ，竊得徐原本所有之桃園律師公會會員證書影本一紙，復基
    於偽造文書之犯意，於其後不詳時、地，將前開律師公會會
    員證書影本上照片換貼成自身照片並塗改其上姓名為甲○○
    ，而變造前開徐原本名義之律師公會會員證書為甲○○名義
    。後於同年三、四月間，向乙○○佯稱欲在桃竹苗等地開設
    連鎖性律師事務所，並提供前開變造律師公會會員證書及不
    知情之莊義敏所簽發之支票以取信乙○○，使乙○○不疑有
    他，乃陸續出借金錢予甲○○（竊盜、變造文書、詐欺部分
    犯行另為不受理判決）。詎甲○○於取得前開詐騙金錢後，
    惟恐其前開交予乙○○之變造律師公會會員證書成為其犯行
    之不利佐證，竟意圖他人受刑事訴追，於九十一年六月十九
    日十五時許，至桃園縣政府警察局八德分局高明派出所向員
    警王際華謊報前開律師證書失竊，請求警方偵辦竊盜犯嫌，
    未指定犯人而誣告他人涉犯竊盜罪。
二、案經乙○○訴請臺灣桃園地方法院檢察署檢察官偵查起訴。
    理    由
壹、論罪部分：
一、訊據被告甲○○矢口否認有何誣告犯行，辯稱：伊之金錢及
    前開證書確實遭竊，伊並無誣告云云。
二、經查：
（一）被告確有交付前開變造律師公會會員證書予乙○○以借貸
      一節，業據告訴人乙○○於檢察官偵查中指述：被告甲○
      ○宣稱伊為檢察官及執業律師，於九十年三月間，在被告
      甲○○位於省桃醫院附近之事務所，以假借在桃竹苗地區
      開設連鎖性律師事務所為由，並交付律師公會會員證書影
      本及空白支票予伊以取得伊之信賴，伊因而陸續出借金錢
      予被告甲○○等語明確（見九十二年度他字第三五八號偵
      查卷第二頁至第六頁、九十二年度偵字第一四七一四０號
      偵查卷第三九頁）復有前開變造之律師公會會員證書一紙
      附卷可佐。蓋前開律師公會會員證書係經變造而成之文書
      ，苟非被告甲○○出示交付予乙○○，乙○○實無可能憑
      空想像被告甲○○擁有該紙證書，故前開律師公會會員證
      書應係被告甲○○交付予乙○○一節，當可認定。
（二）再者，被告甲○○於九十一年六月十九日向桃園縣政府警
      察局八德分局高明派出所申告：伊於九十一年六月十八日
      十九時三十分外出，隔日一時三十分返回桃園縣八德市○
      ○路二二六巷三十九號住處，發現該處房門遭破壞，便立
      刻進入房間察看，即發覺遭竊，經清點後發現損失現金六
      十萬元及徐原本之律師公會會員證書影本。前開物品置於
      伊房間內化妝台抽屜中。劉芳郁可進入該住處及房間，李
      茂發、游景春、蕭德才三人可進入該住處，但無法進入房
      間。伊放證書及三十萬元時，劉芳郁曾進入該房間，但伊
      放另三十萬時，劉芳郁業已返回台中。九十一年六月十八
      日伊離家時該住處無人，同日十六時許伊返家時，游景春
      、蕭德才及蕭德才之一男一女友人在伊住處。當時無人進
      入房間，房間亦無異狀。當日稍後游景春先行離開，餘下
      蕭德才及其友人在該處，蕭德才等人便恐嚇伊，強迫伊簽
      立代保管條，待伊簽立後，渠等才離開，伊遂於同日十九
      時離家，聯絡胡慶雲陪同伊返家，聯絡到後，胡慶雲便陪
      伊返家。伊於十九日一時三十分許返家後，發現房門門鎖
      被破壞，伊便入內查看，才發現房內現金六十萬遭竊等語
      （見九十二年度偵字第一四七四０號偵查卷第一０至一二
      頁），被告甲○○明確指稱係於九十一年六月十九日一時
      三十分許與胡慶雲一同返回住處時，始發現覺家中遭竊等
      語，然被告甲○○前開指述，與游景春於同日警詢所述：
      伊於九十一年六月十八日至甲○○住處二次，第一次是當
      日十五時三十分，伊用鑰匙開門進入，幾分鐘後蕭德才與
      其友人進入屋內，過五分鐘後，甲○○回來，伊幫甲○○
      搬魚貨到門口後即離去。第二次是當日二十二時進入，當
      時該處無人，過二十分鐘後胡慶雲獨自一人進來，渠等在
      客廳看電視聊天，後來甲○○回來，指稱其遭蕭德才恐嚇
      ，並書立保管條，渠等聊約半小時，伊便離開，伊第二次
      進入屋內未發現屋內有遭翻動之跡象，伊未進入甲○○房
      間，該房門關著等語（見九十二年度偵字第一四七四０號
      偵查卷第一六至一七頁），係稱胡慶雲係於九十一年六月
      十八日二十二時二十分獨自到達甲○○住處，而甲○○於
      後始自行返家所述情節不符，且依游景春所述內容，於胡
      慶雲、被告甲○○先後到達被告甲○○住處後，渠等三人
      尚在該處聊天約半小時，並亦未提及被告甲○○有發現住
      處房門遭破壞之情形，亦與前開被告甲○○所稱其返家時
      即發現房門遭受破壞，因而察覺家中遭竊一節不符，蓋依
      被告甲○○前開申告內容，似指其住處係在其招蕭德才等
      人恐嚇後離家找尋胡慶雲陪同返家期間遭竊，則該段期間
      進入被告甲○○住處之人，均可能為警方追查之對象，而
      被告甲○○竟於前開警詢中，竟對其發現住處遭竊時，尚
      有游景春在場一節隻字未提，相較之下，於被告甲○○未
      指述游景春曾先後二次進入被告甲○○前開住處之情況下
      ，苟游景春欲規避自身涉案嫌疑，大可隱匿後段情節即可
      ，實無必要虛構前開情節，而使自身恐有淪為犯罪嫌疑人
      之危險，故以游景春明確陳稱之情節較為可採，而被告甲
      ○○前開申告之事實再再與游景春所述相左，則被告甲○
      ○所述情節是否為真，至為可疑。
（三）再者，被告甲○○所申告遭竊之桃園律師公會會員證書影
      本一紙，僅係證明律師業已加入公會之證明文件，根本不
      具任何財產價值，實難想像竟有竊賊願大費周章竊取此一
      不具價值、無法兌換現金之文書，是被告甲○○指述他人
      竊取該等證書一節，顯與事理有違。又被告甲○○自稱：
      前開證書影本係伊至徐原本律師之事務所拿取卷宗時，該
      證書夾在卷內，伊本來想要撕掉等語（見九十二年度偵字
      第一四七四０號偵查卷第五五、五六頁），而前開證書影
      本上之照片業已換貼被告甲○○之照片、姓名業經更改為
      甲○○一節，亦據被告陳明在卷（九十二年度他字第三五
      八號卷第三三頁、九十二年度偵字第一四七四０號卷第五
      五、五六頁），則前開證書影本既已經變造，被告甲○○
      顯無法將之返還予原所有人，而證書影本既非被告甲○○
      所有之物，且依被告甲○○所述，其本欲將前開證書影本
      撕毀棄置，顯見該證書影本對被告甲○○而言亦不具重要
      性，則被告甲○○何須將此證書影本如此慎重收藏，況衡
      諸常情，一般人於發覺遭竊實施清點，無非用以計算所失
      財物為何，自當僅會留意具有財產價值之物，而前開證書
      影本既係被告甲○○原欲丟棄之物，其應對該證書影本是
      否存在不以為意，縱遭人竊取，亦於被告甲○○毫無影響
      ，然被告甲○○何以獨獨對該毫無意義之證書影本特別在
      意，特意申告該紙證書影本遭竊情事，被告甲○○所為，
      顯與常情有違。
（四）綜上所述，被告顯以違反客觀真實之事，未指定犯人而向
      警方虛偽申告他人犯罪。本件事證明確，被告犯行，足以
      認定。
二、核被告甲○○所為，係犯刑法第一百七十一條第一項之未指
    定犯人誣告罪。按刑法上之牽連犯，係指行為者意念中祇欲
    犯某罪，而其實施犯罪之方法，或其實施犯罪之結果，觸犯
    行為人目的行為以外之其他罪名而言。牽連犯的數行為間，
    有無方法或結果行為與目的行為之牽連關係存在，並應參酌
    行為時客觀的事實以為決定，亦即在客觀上認其方法或結果
    行為，與犯罪之目的行為，有不可分離之直接密切關係，始
    克成立（最高法院七十九年臺上字第五四七號判例參照）。
    被告甲○○於實施事實欄所述之竊盜、偽造文書、詐欺犯行
    既遂後，始單獨起意誣告，其所為誣告犯行顯非為達成前開
    竊盜、偽造文書、詐欺犯行之方法，而被告甲○○前所為之
    竊盜等犯行，亦不致發生被告誣告之結果，且被告甲○○所
    為誣告犯行與其餘竊盜、偽造文書及詐欺犯行間，亦無行為
    、目的之關係，被告甲○○所犯誣告與其餘犯罪間顯難謂與
    其所犯牽連關係，公訴人所指尚有違誤，本院自得單獨對此
    誣告犯行為論科。爰審酌被告為免前開證書影本於日後成為
    其竊盜、偽造文書或詐欺犯行之不利佐證，竟任意虛構事實
    誣陷他人犯罪，浪費司法資源，委無足取，及其素行、智識
    程度、犯罪手段、所生危害及犯罪後態度等一切情狀，量處
    如主文所示之刑，並諭知易科罰金之折算標準。」
三、被告甲○○經合法傳喚，無正當理由不到庭，本院認係應判
    處拘役之案件，爰不待其陳述，依刑事訴訟法第三百零六條
    規定，逕行一造辯論判決。
貳、不受理部分：
一、公訴意旨略稱：被告甲○○為向他人斂財，竟基於意圖為自
    己不法所有之犯意，明知自己並非執業律師，先於九十年間
    ，在新竹市○○路一五六號二樓徐原本律師事務所內，竊得
    徐原本所有之桃園律師公會會員證書（起訴書誤為律師證書
    ）一紙，復將前開徐原本名義之證書擅行影印，再換貼甲○
    ○個人之照片並更改部分資料後，予以影印，而變造「甲○
    ○」名義之桃園律師公會會員證書，足生損害於主管機關對
    於律師證書管理之正確性及徐原本。其後復於九十一年三、
    四月間某日，在桃園縣桃園醫院旁之事務所內，向乙○○佯
    稱，為擴大服務範圍求取高額之利潤，預定在桃竹苗等地開
    設連鎖性之律師事務所，然因欠缺資金以致無法完成，倘能
    獲借資金，事成後必定如數返還，且提供前揭變造之證書及
    不知情之莊義敏（另為不起訴處分）所簽發，新竹國際商業
    銀行為付款人之支票，用以取信乙○○。乙○○不疑，乃出
    借甲○○四百萬元。嗣於同年十月間，乙○○向新竹商銀提
    示前揭支票，不獲兌現，復向桃園縣律師公會查詢，方知甲
    ○○並非律師，始知受騙，因認被告甲○○所為係犯刑法第
    三百二十條第一項竊盜、第二百十六條、第二百十二條行使
    變造特種文書、第三百三十九條第一項詐欺罪嫌。
二、按已經提起公訴或自訴之案件，在同一法院重行起訴者，應
    諭知不受理之判決，並得不經言詞辯論為之，刑事訴訟法第
    三百零三條第二款、第三百零七條，分別定有明文。又訴訟
    上所謂一事不再理之原則，關於實質上一罪或裁判上一罪，
    亦均有其適用，此有最高法院六十年臺非字第七七號著有判
    例可資參照。
三、經查：
（一）卷附之桃園律師公會會員證書影本係徐原本所有，於不詳
      時、地失竊一節，業據徐原本於九十三年四月十六日檢察
      官偵查中證述：約二、三年前，伊之事務所影印機換彩色
      色墨，便以伊之律師公會會員證書試印，印好不以為意便
      放在影印機旁，後來不知何故便不見等語明確（見九十二
      年度偵字一四七四０號偵查卷第四０頁），而被告甲○○
      亦自承：前開律師公會會員證書影本係徐原本所有，伊至
      徐原本律師事務所拿取卷宗時，該影本夾在卷宗內，伊將
      之拿回等語（見九十二年度他字第三五八號偵查卷第三三
      頁、九十二年度偵字第一四七四０號偵查卷第七頁、第五
      五頁），則被告甲○○明知前開會員證書並非其所有之物
      ，猶取之據為己用，其竊盜之意甚明。
（二）被告甲○○確有變造卷附桃園律師公會會員證書一情，業
      據被告於九十二年四月七日偵查中供承：卷附之律師公會
      會員證書係伊在八德市○○路自行影印，僅供娛樂，未做
      其他用途等語不諱（見九十二年度他字第三五八號偵查卷
      第三三頁），雖被告甲○○嗣後於九十三年五月三十一日
      檢察官偵查中改稱：該紙證書係李政昇所變造，其上照片
      係李政昇自行取拿伊置於桌上之照片換貼，其上姓名亦係
      李政昇所塗改。李政昇係供一時娛樂才變造前開證書。李
      政昇變造時，伊並不在場，但李政昇變造後，有將前開證
      書交予伊觀看，伊告知李政昇不可如此便將證書丟在一旁
      ，後李政昇於二個月前因車禍死亡，現無法前來開庭云云
      （見九十二年度偵字第一四七四０號偵查卷第五五頁），
      然被告甲○○是否變造卷附桃園律師公會會員證書一情，
      為一單純至極之事實，被告甲○○自無誤認之可能，苟被
      告甲○○並未變造前開桃園律師公會會員證書，且依其嗣
      後所述，其明知變造之人為何，其大可具體表明係李政昇
      所為，以利檢警及時對李政昇為調查，詎其竟於偵查中自
      承不諱，嗣於李政昇死亡，檢警無法對之實施調查後，被
      告甲○○始翻異前詞，改稱前開犯行係死亡之李政昇所為
      ，其意圖推諉罪責之意甚明，故其嗣後所稱係李政昇變造
      證書云云，要係卸責之詞，顯無可採，應以被告甲○○初
      次自白為實，是被告甲○○確有變造卷附律師公會會員證
      書一節，亦堪認定。
（三）被告甲○○確有持卷附偽造桃園律師公會會員證書向乙○
      ○謊稱其為律師，而致乙○○顯於錯誤交付借款一情，業
      據乙○○指述：甲○○宣稱自身為檢察官及執業律師，於
      九十年間假借開律師事務所之名，希望伊與其合作，提供
      資金，伊加以拒絕，然甲○○表示願支付月息三分，伊尚
      在猶豫之際，甲○○強調其為執業律師，不會借款不還，
      且交付律師公會會員證書影本以取信伊，並表示復華證券
      公司稽核莊義敏亦有合作意願，且交付空白支票予甲○○
      簽發，而甲○○亦確簽發莊義敏支票予伊，致伊信以為真
      而陸續借款四百二十二萬二千元等語（見九十二年度他字
      第三五八號偵查卷第一至七頁）；及指述：甲○○於九十
      年三月間，在位於省桃醫院附近之事務所，向伊宣稱要在
      桃竹苗開連鎖性事務所，陸續向伊借款四百餘萬，但均未
      還款。當初甲○○宣稱是檢察官退休下來，也是律師，並
      交付律師公會會員證書等語（見九十二年度偵字第一四七
      一四０號偵查卷第三九頁）明確，且有變造之桃園律師公
      會會員證書一紙在卷可佐。蓋苟被告甲○○未曾出示、交
      付前開變造桃園律師公會會員證書，乙○○如何能持有前
      開證書。況苟被告甲○○未曾向乙○○提及其為律師，乙
      ○○實無可能憑空捏造此前開事實，且適與被告甲○○確
      實持有變造之桃園律師公會會員證書一情不謀而合，顯見
      被告甲○○辯稱其未曾表示為執業律師以向乙○○借貸云
      云，顯然不實。被告甲○○確有前開詐欺犯行，當可認定
      。
（四）然被告甲○○另被訴其「基於意圖為自己不法之所有，及
      行使偽造私文書、行使偽造公文書之概括犯意，於八十九
      年九月間，在桃園縣楊梅鎮西高山頂二十三號黃淳宏住處
      ，向黃淳宏佯稱欲合夥投資購地興建房屋，且為取信於黃
      淳宏，竟在桃園縣蘆竹鄉○○街○段九五巷二弄八之四號
      住處內，以剪貼打字等方式，連續偽造附表所列之文書，
      足生損害於彭秋東、彭許繡月、彭陳繡月、黃欣瑩、徐美
      玉、台灣台中地方法院等，並將上述偽造資料交付予黃淳
      宏，黃淳宏不疑有他，即自八十九年十一月二十四日起至
      九十一年十二月三十日間，陸續以開立支票及匯款等方式
      ，交付一千八百零六萬元與甲○○。嗣於九十二年間，黃
      淳宏屢屢詢問購地合建之情形，甲○○復於九十二年三月
      間，再偽造以李水森、劉芳郁、陳淑惠、黃秋菊名義與行
      政院九二一重建委員會簽定、就坐落在台中縣東勢鎮○○
      ○段大茅小段七九八之三、七九八之七、七九八之十共三
      筆土地之買賣草約書，足生損害於李水森、劉芳郁、陳淑
      惠、黃秋菊、行政院九二一重建委員會等，甲○○並持之
      向黃淳宏表示欲將上開東勢鎮土地售與黃淳宏，致黃淳宏
      信以為真，另交付八十萬一千二百六十三元與甲○○。甲
      ○○復於九十二年七月二日至同年十月二十日間，明知李
      權友支票無法兌現，竟持李權友支票十一張向黃淳宏調取
      現金，詐得三百七十五萬零九百二十八元，總計詐騙金額
      達二千二百六十一萬二千一百九十一元。嗣因黃淳宏多次
      聯絡甲○○詢問上開土地事宜未果，而向彭秋東詢問買賣
      土地事實，乃發現上情，始知受騙」，而係犯刑法第二百
      十六條、第二百十一條、第二百十條之行使偽造公文書及
      私文書罪嫌、同法第三百三十九條第一項之詐欺取財罪嫌
      ，前經臺灣桃園地方法院檢察署檢察官於九十三年五月二
      十四日以九十二年度偵字第一八八八四號提起公訴，於九
      十三年六月十八日繫屬本院，現由本院以九十三年度訴字
      第九八八號審理中，業經本院調閱上開卷宗查閱無訛，並
      有臺灣桃園地方法院檢察檢察官九十二年度偵字第一八八
      八四號起訴書、臺灣高等法院被告全國前案紀錄表各一份
      在卷可稽，被告本案所涉上開公訴意旨所敘犯行，其犯罪
      時間在九十年三、四月，與前揭由臺灣桃園地方法院檢察
      署檢察官以九十二年度偵字第一八八八四號起訴之犯罪事
      實所發生之時間為八十九年九月至九十一年十二月三十日
      間，前後犯罪時間重疊，且被告犯罪方法均係以偽造之文
      書取信被害人，使被害人陷於錯誤進而交付財物，所犯又
      係基本構成要件相同之罪，足見被告係基於概括犯意而為
      ，應屬連續犯，為裁判上一罪之同一案件。從而，公訴人
      向本院起訴即有未合，依照上開說明，應就此部分逕為諭
      知不受理之判決。
參、至移送併辦（即九十三年度偵字第四一一六號）部分：被告
    甲○○意圖為自己不法所有之概括犯意，於八十九年至九十
    一年間，對外自稱為檢察官及法官退休，現已轉任為律師，
    並在桃園執業，並假借出售彭秋東等所有之土地，向黃淳宏
    詐騙錢財，並詐得二千零二百六十一萬二千一百九十一元，
    因認被告所為係犯刑法第二百十六條、第二百十條、第二百
    十一條行使變造文書、第二百十八條偽造公印文、第三百三
    十九條第一項詐欺罪嫌。然被告甲○○於本案被訴竊盜、偽
    造文書、詐欺等犯行，應諭知不受理判決，已如前述，則移
    送併辦部分與本案之犯罪事實，即無連續犯之裁判上一罪關
    係，自非起訴效力所及，本院無從予以審理，應退回由檢察
    官另為適法之處理，附此敘明。
依刑事訴訟法第二百九十九條第一項前段、第三百零三條第二款
、第三百零六條，刑法第一百七十一條第一項、第四十一條第一
項前段、罰金罰鍰提高標準條例第一條前段、第二條，判決如主
文。
本案經檢察官謝雯璣到庭執行職務。
中　　華　　民　　國　　94　　年　　3 　　月　　31　　日
                            臺灣桃園地方法院刑事第九庭
                                審判長法  官
                                      法  官
                                      法  官
右正本證明與原本無異。
如不服本判決，應於判決送達後十日內，向本院提出上訴狀。
                                      書記官  李雅怡
中　　華　　民　　國　　94　　年　　3 　　月　　31　　日
附錄本案論罪科刑之法條全文：
中華民國刑法第一百七十一條
